【裁判字號】    97,交聲,142
【裁判日期】    970331
【裁判案由】    交管條例聲異
【裁判全文】
臺灣板橋地方法院交通事件裁定        97年度交聲字第142號
原處分機關  交通部公路總局臺北區監理所
異  議  人
即受處分人  乙○○
上列異議人因違反道路交通管理處罰條例案件，對於交通部公路
總局臺北區監理所於中華民國97年1 月15日以北監自裁字第裁40
-Z0000000 號違反道路交通管理事件裁決書所為之裁決處分（舉
發案號：內政部警政署國道公路警察局96年10月15日公警局交字
第Z0000000號）不服，聲明異議，本院裁定如下：
    主  文
異議駁回。
    理  由
一、聲明異議意旨略以：異議人乙○○於民國96年9 月22日13時
    35分許，駕駛甲○○所有之車牌號碼8F-1802 號自用小客車
    ，行經國道一號公路南下55公里處，因「行駛高速公路違規
    使用路肩」，為警逕行舉發，乃依道路交通管理處罰條例第
    33條第1 項第9 款規定，裁處罰鍰新臺幣（下同）4,000 元
    ，並依違規行為時同條例第63條規定，記違規點數1 點。然
    舉發當時係96年中秋節連續假期，國道一號中山高速公路內
    壢至中壢雙向開放小型車行駛路肩，異議人係在看到可行使
    路肩之指標後才駛入路肩，且異議人係依規定行駛於內壢至
    中壢間，非舉發通知單上所指「國一南55K 」，是異議人不
    服原裁處，而提起本件異議云云。
二、按汽車行駛於高速公路，未依規定而使用路肩者，處汽車駕
    駛人3 千元以上6 千元以下罰鍰；又汽車駕駛人有道路交通
    管理處罰條例第33條第1 項所列條款之一者，除依原條款處
    罰鍰外，記違規點數一點。道路交通管理處罰條例第33條第
    1項第9款、第63條第1 項第1 款分別定有明文。
三、經查：
(一)本件異議人乙○○於96年2 月19日上午11時22分許，駕駛郁
    素真所有之車牌號碼8F-1802 號自用小客車，行經國道一號
    公路南下55公里處，因違規行駛路肩之行為，經警錄影採證
    逕行舉發之事實，有內政部警政署國道公路警察局舉發違反
    道路交通管理事件通知單及違規採證照片各乙紙在卷可按。
    另證人即本件違規案件之舉發警員黃昱維於本院調查時結證
    稱：「（問：96年9 月22日在哪裡任職？）在國道公路警察
    局第一警察隊泰山分隊」、「（問：本件違反道路交通管理
    事件是否由你舉發〈提示違反道路交通管理事件通知單〉？
    ）這是我填單的」、「（問：是當場目擊這位駕駛人行駛路
    肩才舉發的嗎？）我們是用科學儀器舉發的。是用架設DV的
    方式，是我在拍攝，我在國道一號南下55K 處」、「（問：
    剛好是異議人違規的地方？是）」、「是在哪裡拍到他？（
    那是機器連續錄影，我沒有當場看到他）」、「（問；只是
    後來看到照片之後，由你填寫單子？）是的〈庭呈現場照片
    DV架設處照片2 張〉」、「（問：舉發當天是中秋節假期嗎
    ？）是中秋節連續假期，高公局那時候有臨時開放路肩，是
    從22號到25號早上7 點到晚上19點，地點南下57.8公里處開
    始到61.7。也就是從內壢交流道下來後到中壢交流道」、「
    （問：像這種臨時開放路肩的情形，現場是否會有指標？）
    會有，會有一個告示牌，在開放路肩之前都會臨時架設告示
    牌，上面會寫『開放路肩，限小型車，22日到25日，7 至19
    時』，然後到終點前100 公尺，會有標示已經快到終點。然
    後到終點會有禁行路肩的告示牌」、「（問：那個時段很壅
    塞嗎？）蠻壅塞的。我有錄影光碟〈庭呈錄影光碟一片及連
    續照片〉」、「（問：錄影光碟是否有包含異議人違規部分
    ？）有」、「（問：是否認識異議人張先生？）不認識」、
    「（問：與異議人張先生是否有仇恨？）沒有」、「（問：
    這些照片都確實是從架設在國道1 號南下55K 處的DV所沖洗
    下來的照片嗎？）是的」、「（問：在開放路段之前兩公里
    處是否有告示牌說明有開放路肩？）沒有」、「告示牌都是
    單面，是朝駕駛人的方向架設的，鏡頭是對著車頭」、「因
    為鏡頭是對準車頭，公里數會遞減，所以違規地點應該是在
    54.9到55公里之間，因為我們高速公路攔查的話大概都是攔
    查公里處的地點去寫，所以是以架設DV的地點來寫」等語（
    詳本院97年3 月21日訊問筆錄），並有證人黃昱維提出違規
    地點之照片2 幀及錄影光碟之翻拍照片6 幀在卷可按。參以
    證人黃昱維與異議人間，不僅未有任何怨隙，且係毫不相識
    之人，衡情證人黃昱維應無設詞攀誣，或虛構違規事實以陷
    害異議人之道理。況證人黃昱維到庭具結作證，更係以刑事
    責任擔保其證言之真實性，故證人黃昱維之上開證述內容，
    以及其所紀錄舉發之本件違規事實，經核尚無不可採信之處
    。因之，異議人於前揭時、地，有在高速公路違規行使路肩
    之違規事實，應無疑義。
(二)異議人雖以前詞置辨，然經本院當庭勘驗採證錄影光碟之結
    果：「96年9 月22日下午1 時35分許，除路肩以外，其他路
    線均非常壅塞，計有三台車行駛路肩，第一台之後從路肩切
    入外側車道，過幾秒後第二台車出現行駛路肩，又過了幾秒
    後第三台車出現（第三台車即本件異議人駕駛車輛）行駛路
    肩，之後後面均無車輛行駛路肩」，此有本院勘驗筆錄在卷
    可稽，然倘當日舉發地點確開放自用小客車行駛路肩，以當
    時交通壅塞之情形，何以僅有三輛自小客車行駛路肩，且行
    駛於路肩之第一輛自用小客車復於舉發地點自路肩切入外側
    車道行駛，足徵於96年2 月19日上午11時22分許，上開舉發
    地點即國道一號公路南下55公里處，並未開放自用小客車行
    駛路肩甚明，是異議人乙○○確有未依規定而使用路肩之違
    規行為至為明確。
四、綜上所述，受處分人即異議人乙○○駕駛郁素真所有之上開
    自用小客車，於高速公路違規使用路肩之違規事實既可認定
    ，故原處分機關即交通部公路總局臺北區監理所據此並引用
    道路交通管理處罰條例第33條第1 項第9 款規定，裁處罰鍰
    4,000 元，並依違規行為時同條例第63條規定，記違規點數
    1 點即無違誤。至本件異議內容，經核並無理由，故應予以
    駁回。
據上論斷，應依道路交通案件處理辦法第19條，裁定如主文。
中    華    民    國    97    年    3     月    31    日
                  交通法庭  法  官  鄭燕璘
以上正本證明與原本無異
如不服本裁定應於送達後5日內向本院提出抗告狀
中    華    民    國    97    年    3     月    31    日
                            書記官  陳筱惠


司法院資訊處製作；財團法人民間司法改革基金會備份。
